【裁判字號】    99,司家聲,582
【裁判日期】    990915
【裁判案由】    核定遺產管理人報酬
【裁判全文】
臺灣高雄地方法院民事裁定           99年度司家聲字第582號
聲  請  人  黃見志律師即被繼承人甲○○之遺產管理人
上聲請人聲請核定遺產管理人報酬事件，本院裁定如下：
    主  文
聲請人任被繼承人甲○○（男，民國○○○年○月○○○日生，
身分證統一編號：Ｚ000000000號）之遺產管理人之報
酬核定為新臺幣肆萬伍仟元。
程序費用新臺幣壹仟元由被繼承人甲○○之遺產負擔。
    理  由
一、按「遺產管理人，得請求報酬，其數額由親屬會議按其勞力
    及其與被繼承人之關係酌定之。」、「依本法之規定應開親
    屬會議時，由當事人、法定代理人或其他利害關係人召集之
    。」、「親屬會議不能召開或召開有困難時，依法應經親屬
    會議處理之事項，由有召集權人聲請法院處理之。」，民法
    第1183條、第1129條、第1132條第2 項前段分別定有明文。
二、本件聲請意旨略以：聲請人前經本院98年度司財管字第188
    號民事裁定選任為被繼承人甲○○之遺產管理人，而聲請人
    就任被繼承人甲○○之遺產管理人後，業已執行聲請公示催
    告、申請被繼承人之財產資料、申報遺產稅、刊登公示催告
    、協同處理遺產拍賣、告知其他債權人參與分配等職務，計
    支出費用新臺幣（下同）2,660 元，為確定遺產管理人報酬
    之支付及費用之償還，有聲請核定之必要，爰狀請本院酌定
    遺產管理人之報酬及費用等語。
三、經查：（一）本件被繼承人甲○○死亡後，其繼承人均已拋
    棄繼承權，且未經親屬會議選定遺產管理人，經本院選任聲
    請人為被繼承人之遺產管理人等情，有聲請人提出之本院98
    年度司財管字第188 號民事裁定暨確定證明書附卷可稽，堪
    認為真實。準此，聲請人顯難召開親屬會議酌定其管理遺產
    之報酬，是其本於利害關係人之地位，聲請本院酌定報酬，
    洵屬有據。（二）聲請人主張之前揭事實，除上述裁定外，
    另據其提出民事聲請公示催告狀、被繼承人之遺產清冊、本
    院98年度司家催字第501 號裁定、全國贈與資料清單、財政
    部高雄市國稅局遺產稅免稅證明書、戶籍謄本、土地及建物
    登記謄本、臺灣高雄地方法院自行收納款項統一收據、高雄
    縣政府地政規費收據、台灣新生報刊登廣告證明單等件影本
    為證，堪信為真實。（三）本院審酌：被繼承人之遺產有土
    地及建物各1 筆（高雄市○○區○○段二小段0000-0000 地
    號及同地段00000-000 建號），該土地及建物之現值為261,
    640 元，有土地及建物登記謄本、財政部高雄市國稅局遺產
    稅免稅證明書附卷可參。又被繼承人之債權人有台中國信託
    商業銀行股份有限公司、台新國際商業銀行股份有限有限公
    司，足見其遺產法律關係尚屬單純，無其他繁瑣事務代處理
    ，審酌聲請人處理上開事務及後續所需時間之久暫、耗費人
    力之程度及各債權人受償權利之保障等一切情狀，認聲請人
    任被繼承人甲○○遺產管理人之報酬金額，核定為45,000元
    （含已代墊費用），即屬適當，爰酌定如主文第1 項所示。
四、末按依法應由關係人（包括聲請人、相對人及其他利害關係
    人）負擔費用者，法院裁定命關係人負擔時，應一併確定其
    數額，非訟事件法第24條第1 項所明定。經核本件聲請事件
    ，應徵之程序費用為1,000 元，依非訟事件法第157 條規定
    ，應由遺產負擔，爰併予確定如主文第2 項所示，併此敘明
    。
五、依非訟事件法第157 條、第24條第1 項，裁定如主文。
六、如對本裁定抗告，須於裁定送達後10日之不變期間內，向本
    院提出抗告狀，並繳納抗告費新臺幣1,000 元。
中    華    民    國    99    年    9     月    15    日
                  家事法庭   司法事務官

司法院資訊處製作；財團法人民間司法改革基金會備份。
